【裁判字號】    99,交聲,2608
【裁判日期】    990930
【裁判案由】    交管條例聲異
【裁判全文】
臺灣板橋地方法院刑事裁定            99年度交聲字第2608號
原處分機關  臺北市交通事件裁決所
異  議  人
即受處分人  乙○○
上列異議人即受處分人因違反道路交通管理處罰條例事件，對於
臺北市交通事件裁決所民國99年8 月13日所為之處分（北市裁罰
字第裁22-AEY842120號），聲明異議，本院裁定如下：
    主  文
異議駁回。
    理  由
一、原處分意旨略以：異議人即受處分人乙○○騎乘車牌號碼CN
    X-220 號重型機車，於民國99年6 月9 日20時20分許，在臺
    北市○○路、西寧北路口，有「駕車行經有燈光號誌管制之
    交岔路口闖紅燈」及「違反處罰條例之行為，拒絕停車接受
    稽查而逃逸」之違規，經臺北市政府警察局大同分局延平派
    出所（下稱原舉發機關）員警記下車號後填製AEY842120 號
    舉發違反道路交通管理事件通知單（下稱舉發通知單）逕行
    舉發，異議人雖於應到案日期前提出書面陳述意見，臺北市
    交通事件裁決所（下稱原處分機關）經調查後仍認異議人有
    上開違規情節，於99年8 月13日，以北市裁罰字第裁22-AEY
    842120號違反道路交通管理事件裁決書，依道路交通管理處
    罰條例第53條第1 項、第63條第1 項第3 款（原處分漏載第
    3 款）之規定，裁處罰鍰新臺幣（下同）1,800 元，記違規
    點數3 點，另依同條例第60條第1 項、第63條第1 項第1 款
    （原處分漏載第1 款）之規定，裁處罰鍰3,000 元，記違規
    點數1 點。
二、異議意旨略以：伊當日行經上開路口時剛好變燈，由鄭州路
    欲左轉西寧北路之待轉區機車已可直行，遂跟隨待轉區的其
    他機車前行，當時伊騎在靠近西寧北路中央分隔線，不知道
    員警在攔停伊的車，絕非故意拒絕接受稽查而逃逸；又本件
    採逕行舉發，卻無錄影或相片予以舉證，為此聲明異議，請
    求撤銷原處分云云。
三、按汽車駕駛人，行經有燈光號誌管制之交岔路口闖紅燈者，
    處新臺幣1,800 元以上5,400 元以下罰鍰；汽車駕駛人駕駛
    汽車違反道路交通管理處罰條例第53條規定者，除應依該條
    所規定之罰鍰處罰外，並記違規點數3 點，道路交通管理處
    罰條例第53條第1 項、第63條第1 項第3 款定有明文。又汽
    車駕駛人，駕駛汽車有違反本條例之行為，經交通勤務警察
    制止時，不聽制止或拒絕停車接受稽查而逃逸者，除按各該
    條規定處罰外，處3,000 元以上6,000 元以下罰鍰；汽車駕
    駛人駕駛汽車違反道路交通管理處罰條例第60條第1 項規定
    者，除應依該條所規定之罰鍰處罰外，並予記違規點數1 點
    ，道路交通管理處罰條例第60條第1 項、第63條第1 項第1
    款亦有明文。次按所謂「汽車」，係指在道路上不依軌道或
    電力架線而以原動機行駛之車輛（包括機器腳踏車），同條
    例第92條第1 項所授權訂立之道路交通安全規則第2 條第1
    項第1 款亦有明文規定，故機車駕駛人如有上開違規情形，
    亦有該處罰規定之適用。
四、經查：
    (一)異議人騎乘車牌號碼CNX-220 號重型機車，於99年6 月9
      日20時20分許，在臺北市○○路、西寧北路口，有「駕車
      行經有燈光號誌管制之交岔路口闖紅燈」之違規行為此情
      ，業據證人即本件舉發員警甲○○到庭具結證稱：當時我
      當交通指導的勤務，站在鄭州、西寧北路口；異議人紅燈
      左轉過來，因當時南北向是綠燈，即西寧北路口已經變綠
      燈，我才看到異議人從市○○道由東往西闖紅燈之後南轉
      ；我會把時間、地點記在小手冊裡，然後回去紀錄在工作
      紀錄簿，且會先用隨身的小電腦查車籍資料，如果顏色相
      符才會開單，否則就不會處理等語明確，並有原舉發機關
      製作之本件舉發通知單影本乙紙在卷可憑。而異議人事實
      上亦不否認曾於前開時間行經上開地點，亦自承行駛至路
      口時燈號業經轉變，由鄭州路欲左轉西寧北路之待轉區機
      車已可直行西寧北路，伊是跟隨待轉車輛前行云云，亦有
      異議人提出之聲明異議狀及本院訊問筆錄足資佐證。從而
      ，異議人行駛至上開路口時，鄭州路往西寧北路南向之待
      轉區機車既可直行，應知悉鄭州路直行方向業已轉為紅燈
      ，異議人明知自己非係於鄭州路綠燈時通過停止線並至待
      轉區為左轉準備之車輛，卻恣意闖越鄭州路之停止線後隨
      待轉區內之機車往西寧北路南向行駛，其確有闖紅燈之違
      規舉動要屬明確。
    (二)異議人於上揭時、地，有「駕車行經有燈光號誌管制之交
      岔路口闖紅燈」之違規，業經本院認定如前，而異議人當
      時更曾在遭員警發現上情並指示其靠邊停車之際，另有拒
      絕停車接受稽查而逃逸之行為此節，亦同經證人甲○○證
      稱：我就用指揮棒上前要攔停異議人，當時我也有吹哨，
      我當時已經站在車道上面了，那裡是二線道，對向是一線
      道，我已經站在異議人的行進車道上，後來異議人就不服
      攔停繼續向前行；當時異議人闖紅燈過來時，都沒有其他
      車子，異議人車子過來我就準備要攔停了，因為那個路口
      已經變綠燈很久了，異議人前後都沒有直行車輛，只有他
      一輛違規車輛，所以他一定知道我在攔停他；因是二線道
      ，我站比較靠近左邊的車道，他行駛內側車道繼續直行等
      語明確，並有前揭舉發通知單影本存卷為憑。由是可見，
      員警斯時確已清楚針對異議人所駕駛之車輛作出停駛受查
      之明確指示，異議人固以不知道係其遭員警攔停為辯，然
      按一般用路駕車之人，在發現前有員警指示停車之際，無
      論自忖違規與否，為免糾紛更生誤會，鮮有不先作停車動
      作，確認員警用意之理，對此異議人豈能諉作不知。況觀
      諸異議人違規闖越紅燈在先，難以想像有何理由錯認員警
      攔停係指向其週遭合法待轉之車輛，則其在已經發現員警
      攔停之際，竟不另作確認只求直接離去，倘非意在逃逸，
      又能有何妥適解釋。
    (三)至異議人另表示本件並無錄影或相片等物可憑以認定違規
      情事，證據應有不足，但按交通違規事實往往驟然而現、
      稍縱即逝，若硬性要求舉發員警不分違規情節，一律必須
      預留證據，俾便事後提出供法院審查，除有現實技術可行
      性之困難外，勢更將大幅提高交通管理之行政成本，並嚴
      重削弱道路交通管理之行政效能，且舉發交通違規行為之
      處分亦屬行政行為，除應遵循公正、公開與民主之程序，
      確保依法行政之原則，以保障人民權益，亦應兼顧提高行
      政效能。況本件舉發員警甲○○身為執法人員，與異議人
      既素不相識，無任何宿怨仇隙可言，發現異議人前開違規
      行為，純因執行勤務位處該地始偶然發現，其當無在執行
      勤務中，濫行舉發異議人之任何不法動機，甚甘冒偽證之
      罪責，於本院調查中到庭具結為虛偽之陳述，以羅織誣陷
      異議人之可能或必要，且其所述之間復無足為影響陳稱憑
      信性之嚴重瑕疵，自不得再由異議人空言本件未曾錄影或
      拍照存證予以恣意指摘。準此，本件異議人確實先有闖紅
      燈之駕駛行為，並在舉發員警明白以指揮棒指示及鳴哨，
      藉以示意停車受檢之時，猶不理會而逕自駕車離去，經核
      自係拒絕停車接受稽查而逃逸之另一違規舉動，異議人一
      再空言否認，要無足採。
五、綜上所述，本件異議人確曾於前揭時、地，有「駕車行經有
    燈光號誌管制之交岔路口闖紅燈」及「違反處罰條例之行為
    ，拒絕停車接受稽查而逃逸」之違規行為，事證明確，惟異
    議人曾於應到案日期前提出書面陳述意見，原處分機關審酌
    違規相關情節，援引道路交通管理處罰條例第53條第1 項、
    第63條第1 項第3 款與道路交通管理事件統一裁罰基準表規
    定，裁處異議人罰鍰1,800 元，並記違規點數3 點，另依同
    條例第60條第1 項、第63條第1 項第1 款與道路交通管理事
    件統一裁罰基準表規定，裁處異議人罰鍰3,000 元，並記違
    規點數1 點，核無違誤或不當可言，本件異議為無理由，應
    予駁回。
據上論斷，應依道路交通案件處理辦法第19條，裁定如主文。
中    華    民    國    99    年    9     月    30    日
                  交通法庭    法  官  盧軍傑
上列正本證明與原本無異。
如不服本裁定，應於裁定送達後五日內敘明抗告理由，向本院提
出抗告狀。
                              書記官  周玉茹
中    華    民    國    99    年    10    月    4     日

司法院資訊處製作；財團法人民間司法改革基金會備份。
